【裁判字號】    97,抗,1387
【裁判日期】    970904
【裁判案由】    假處分
【裁判全文】
臺灣高等法院民事裁定                  97年度抗字第1387號
抗  告  人  龍聯建設股份有限公司
法定代理人  壬○○○
訴訟代理人  易定芳律師
上列抗告人因與相對人戊○○○等人間假處分事件，對於中華民
國97年7月18日臺灣士林地方法院97年度全字第42號裁定提起抗
告，本院裁定如下：
    主  文
抗告駁回。
抗告訴訟費用由抗告人負擔。
    理  由
一、抗告意旨略以：相對人戊○○○等46人（詳如附表）及第三
    人癸○○、己○○、寅○○、子○○、丑○○、甲○○、乙
    ○○、丙○○、丁○○9人（上述9人經抗告人於97年8月28
    日具狀撤回）為台北市○○區○○段2小段第84-1、84-2、
    89 、92、97、100地號等6筆土地（下合稱系爭土地）共有
    人。抗告人前於民國（下同）87年5月28日與相對人或其被
    繼承人簽訂土地不動產買賣契約書，買賣總價為新台幣（下
    同）4202萬1000元許，抗告人已支付頭期款200萬元，但相
    對人遲未交付移轉登記所需證件，抗告人遂向原法院提起97
    年度重訴字第103號移轉土地所有權訴訟。因相對人遲未履
    約，辛○○且將應有部分售予第三人，其餘相對人亦有意出
    售系爭土地，致日後將有不能強制執行或甚難執行之虞，抗
    告人願供擔保以補釋明之不足，爰請求禁止相對人就系爭土
    地向第三人為讓與、設定抵押、出租、興建建物及其他一切
    處分行為。然原法院竟以抗告人未釋明假處分原因而裁定駁
    回抗告人之聲請；惟所謂釋明僅需使法院知悉事實大致如此
    即可，無須嚴格證明，茲抗告人已釋明相對人有意移轉系爭
    土地所有權，故原裁定實有違誤。爰提起抗告請求廢棄原裁
    定，並准許抗告人供擔保後，禁止相對人就系爭土地向第三
    人為讓與、設定抵押、出租、興建建物及其他一切處分行為
    等語。
    相對人戊○○○、庚○○則以：抗告人聲請與假處分要件不
    符等語。
二、按債權人就金錢請求以外之請求，因請求標的之現狀變更，
    有日後不能強制執行，或甚難強制執行之虞，欲保全強制執
    行者，得聲請假處分，為民事訴訟法第532條第1、2項所明
    定。再按債權人聲請假處分應就其請求及假處分之原因釋明
    之，釋明如有不足，而債權人陳明願供擔保或法院認為適當
    者，法院得定相當之擔保，命供擔保後為假處分，同法第
    533條準用第526條第1、2項亦定有明文。可知債權人聲請假
    處分應就其請求及假處分之原因加以釋明，且兩者缺一不可
    ；釋明如有不足，而債權人陳明願供擔保或法院認為適當者
    ，法院始得定相當之擔保，命供擔保後為假處分。若債權人
    就其請求及假處分之原因未予釋明，僅陳明願供擔保請為假
    處分，法院自不得為命供擔保後假處分之裁定。所謂假處分
    之原因，即前開法文規定請求標的之現狀變更，有日後不能
    強制執行或甚難執行之虞之情形，諸如債務人就其財產為不
    利益之處分，或隱匿財產等屬之（最高法院96年度台抗字第
    648號裁定意旨參照）。
三、經查，抗告人固提出原法院97年度重訴字第103號移轉土地
    所有權登記事件97年5月20日與7月1日言詞辯論筆錄（見原
    審卷第21至28頁、本院卷第23至25頁），惟僅就本案請求為
    釋明。又辛○○已將系爭土地所有權應有部分移轉登記予第
    三人陳助平，此有土地登記謄本在卷可憑（見原審卷第33頁
    ）；上開應有部分現為陳助平財產，抗告人仍對辛○○聲請
    假處分，已有不合。再者，其餘相對人於前開民事事件已陳
    明短期內不會出售土地、也沒有同意他人洽購等語（見本院
    卷第25頁），然抗告人竟據此主張相對人有實施不利益處分
    或隱匿財產之虞，其未釋明假處分原因甚明，是以本件假處
    分聲請於法不合，應予駁回。從而，原裁定依法並無不合之
    處，抗告意旨指摘原裁定不當，聲明廢棄，為無理由，應予
    駁回，爰裁定如主文。
中    華    民    國    97    年    9    月     4     日
                    民事第十七庭
                        審判長法  官  藍文祥
                              法  官  張競文
                              法  官  吳燁山
正本係照原本作成。
本裁定除以適用法規顯有錯誤為理由，並經本院許可外，不得再
抗告。如提起再抗告，應於收受後10日內委任律師為訴訟代理人
向本院提出再抗告狀。並繳納再抗告費新台幣1000元。
中    華    民    國    97    年    9    月     5     日
                              書記官  于  誠


司法院資訊處製作；財團法人民間司法改革基金會備份。
